【裁判字號】    99,易,764
【裁判日期】    990609
【裁判案由】    詐欺
【裁判全文】
臺灣臺中地方法院刑事判決               99年度易字第764號
公  訴  人  臺灣臺中地方法院檢察署檢察官
被      告  丙○○
上列被告因詐欺案件，經檢察官提起公訴（99年度偵緝字第 401
號），本院判決如下：
    主    文
丙○○無罪。
    理    由
一、公訴意旨略以：被告丙○○明知無正當理由徵求他人提供金
    融帳戶之存摺、金融卡及密碼者，極有可能利用該等帳戶作
    為與財產有關之犯罪工具，而可預見金融帳戶被他人利用以
    遂行渠等之詐欺犯罪，竟仍容任所提供之金融帳戶可能被利
    用，造成詐欺取財結果之發生，而基於幫助他人實施詐欺取
    財犯罪之不確定故意，於不詳之時間、地點，將其申請之臺
    灣銀行霧峰分行（下稱臺灣銀行）帳號000000000000號帳戶
    存摺、金融卡（含密碼）提供予姓名年籍均不詳之人使用，
    嗣該姓名年籍不詳之人及與其具有詐欺取財犯意聯絡之人，
    共同意圖為自己不法之所有，於民國98年8 月31日分別打電
    話向甲○○、乙○○佯稱：其2 人之身分遭冒用，涉及洗錢
    案件，需先將帳戶內所有金額提領至國家安全帳戶暫時保管
    ，俟案件調查完畢後再予發還等語，致甲○○、乙○○均陷
    於錯誤，甲○○於同日12時20分匯款新臺幣（下同）125 萬
    元，乙○○於翌日10時51分匯款21萬至丙○○上開臺灣銀行
    帳戶。嗣因甲○○、乙○○發現受騙，經報警處理，始查知
    上情。因認被告丙○○涉犯刑法第339條第1項幫助詐欺取財
    罪嫌。
二、按犯罪事實應依證據認定之，無證據不得認定犯罪事實；不
    能證明被告犯罪者，應諭知無罪之判決，刑事訴訟法第 154
    條第2 項、第301 條第1 項分別定有明文。又認定不利於被
    告之事實，須依積極證據，苟積極證據不足為不利於被告事
    實之認定時，即應為有利於被告事實之認定，更不必有何有
    利之證據；認定犯罪事實所憑之證據，雖不以直接證據為限
    ，間接證據亦包括在內，然而無論直接或間接證據，其為訴
    訟上之證明，須於通常一般之人均不致有所懷疑，而得確信
    其為真實之程度者，始得據為有罪之認定，倘其證明尚未達
    到此一程度，而有合理性之懷疑存在時，即無從遽為有罪之
    確信，最高法院分別著有30年上字第816 號判例及76年臺上
    字第4986號判例可資參照。且刑事訴訟法第161 條已於91年
    2 月8 日修正公布，其第1 項規定：檢察官就被告犯罪事實
    ，應負舉證責任，並指出證明之方法。因此，檢察官對於起
    訴之犯罪事實，應負提出證據及說服之實質舉證責任。倘其
    所提出之證據，不足為被告有罪之積極證明，或其指出證明
    之方法，無從說服法院以形成被告有罪之心證，基於無罪推
    定之原則，自應為被告無罪判決之諭知，亦有最高法院92年
    度臺上字第128 號判例意旨可資參照。
三、公訴人認被告涉犯幫助詐欺取財罪嫌，無非以被害人甲○○
    、乙○○於警詢時之指訴，以及卷附之臺灣銀行無摺存入憑
    條存根、臺灣銀行霧峰分行98.09.11霧峰營字第0985000658
    1號函附存戶丙○○（帳號000 000000000）之客戶基本資料
    及98.08.01至98.09.06之交易明細資料、郵政跨行匯款申請
    書等為其論據。
四、訊據被告丙○○堅決否認上開幫助詐欺之犯行，辯稱：伊沒
    有申請上開臺灣銀行的帳戶，應是他人冒名申辦等語。
五、經查：
  (一)被害人甲○○、乙○○接獲詐欺集團成員詐騙電話，而依指
    示先後匯款125 萬元及21萬元至上開臺灣銀行帳戶之事實，
    固據證人即被害人甲○○、乙○○於警詢時證述甚詳，並有
    臺灣銀行無摺存入憑條存根、臺灣銀行霧峰分行98.09.11霧
    峰營字第09850006581 號函附存戶丙○○（帳號0000000000
    00）之客戶基本資料及98.08.01至98.09.06之交易明細資料
    、郵政跨行匯款申請書為證。惟此僅足以證明被害人二人確
    有遭詐騙乙情，實難據此直接推論被告丙○○有幫助詐騙被
    害人之行為。
  (二)經本院向台新國際商業銀行及國泰世華商業銀行調閱被告丙○○另外二家銀行帳戶之開戶資料（本院卷第22～29頁），
    與本案卷附之臺灣銀行霧峰分行開戶申請書上「丙○○」之
    簽名（警卷第17頁）比對結果，經以肉眼目視，即可分辨其
    中「楊」字及「中」字之連筆、佈局及書寫方式均不相同。
    再參酌本案臺灣銀行帳戶申請書上所附丙○○之新式身分證
    影本（警卷第17頁）上之照片，與被告當庭提出之新式身分
    證影本（本院卷第15頁）上之照片，明顯可判斷並非同一人
    之照片。且比對身分證上所記載之「性別男」字樣，其中被
    告當庭提出之身分證，「男」字是位在「性別」欄的右側偏
    下方；惟卷附臺灣銀行霧峰分行開戶申請書上所附之身分證
    ，「男」字是在「性別」欄的右側偏上方。此外，被告當庭
    提出之全民健康保險卡影本正面左下角之編碼為「0000 000
    0 0000」號（見本院卷第15頁），惟卷附臺灣銀行霧峰分行
    開戶申請書上所附之「丙○○」全民健康保險卡影本左下角
    之編碼則為「0000 0000 0000」（警卷第17頁），益徵被告
    丙○○之身分證、健保卡及簽名，確實均有遭人偽造及冒用
    之情形。
六、綜上所述，本案臺灣銀行帳戶申請書上「丙○○」之簽名既
    非被告所親簽，而所附之身分證影本上之照片，復與被告丙○○於本院提出之身分證上所附照片不符，另所檢附之全民
    健康保險卡，亦有明顯遭偽造之情形。是被告辯稱：上開臺
    灣銀行帳戶並非伊所申請，可能遭人冒名申請等情，即堪採
    信。從而不能僅單憑前開臺灣銀行帳戶係以被告名義申請，
    即率爾推論被告參與本件幫助詐欺之罪行。另依據卷內資料
    及檢察官之舉證，均不足以證明被告確曾申請並交付上開銀
    行帳戶供詐欺集團成員使用，此外，復查無其他積極證據，
    足以證明被告確有上開犯行，自難僅憑被害人之指訴、前開
    銀行函覆之開戶資料、交易明細表等，遽論被告有何幫助詐
    欺取財之犯行，其犯罪自屬不能證明，參諸前開規定與判例
    意旨，自應諭知被告無罪之判決。
據上論斷，應依刑事訴訟法第301條第1項前段，判決如主文。
中    華    民    國    99    年    6     月     9    日
                  刑事第六庭  審判長法官  林三元
                                    法官  黃益茂
                                    法官  高英賓
上正本證明與原本無異。
如不服本判決，應於收受送達後10日內向本院提出上訴書狀（應
敘述具體理由並附繕本）。
上訴書狀如未敘述理由，應於上訴期間屆滿後20日內補提理由書
於本院。
                                  書記官  司立文
中    華    民    國    99    年    6     月     9    日

司法院資訊處製作；財團法人民間司法改革基金會備份。
